【裁判字號】    98,審訴,3642
【裁判日期】    981008
【裁判案由】    清償借款
【裁判全文】
臺灣臺北地方法院民事判決            98年度審訴字第3642號
原      告  戊○（臺灣）商業銀行股份有限公司
法定代理人  乙○○
訴訟代理人  己○○
            何岳儒律師
複代理人    丁○○
被      告  財政部國有財產局台灣南區辦事處（即許茂寅之遺
            產管理人）
法定代理人  丙○○
訴訟代理人  甲○○
上列當事人間請求清償借款事件，本院於中華民國98年9月28日
言詞辯論終結，判決如下：
    主      文
許茂寅之遺產管理人被告應給付原告新臺幣伍拾萬捌仟柒佰捌拾
陸元及其中新台幣肆拾肆萬玖仟陸佰柒拾陸元自民國九十六年一
月十八日起至清償日止，按年息百分之二十計算之利息。
訴訟費用新臺幣伍仟伍佰壹拾元由被告負擔。
    事實及理由
壹、程序方面：
一、按當事人得以合意定第一審管轄法院，但以關於由一定法律
    關係而生之訴訟為限，前項合意，應以文書為之，民事訴訟
    法第24條定有明文。經查，本件被告住所地雖非屬本院管轄
    ，惟依兩造所簽訂之信用卡約定條款第24條約定，合意以本
    院為本契約涉訟時之第一審管轄法院，是本院就本件訴訟應
    有管轄權。
二、本件原由美商戊○銀行股份有限公司（下稱美商戊○銀行）
    為原告提起訴訟，嗣美商戊○銀行於民國98年8 月1 日與原
    告依企業併購法分割之規定，將美商戊○銀行在台分行部分
    營業、資產及負債分割予原告，原告於98年8 月25日本院審
    理中依民事訴訟法第175 條第1 項規定聲明承受訴訟，經核
    尚無不合，先予敘明。
三、按訴狀送達後，原告不得將原訴變更或追加他訴，但擴張或
    減縮應受判決事項之聲明者，不在此限，民事訴訟法第255
    條第1 項第3 款亦定有明文。經查，本件原告原起訴請求被
    告給付新臺幣（下同）508,786 元及其中449,676 元自96年
    1 月18日起至清償日止按年息20% 計算之利息，嗣於本院審
    理中之98年9 月28日言詞辯論期日，將訴之聲明第1 項減縮
    為請求502,786 元及其中449,67 6元自96年1 月18日起至清
    償日止按年息20% 計算之利息，核無不合，自應准許。
貳、實體方面：
一、原告起訴主張：許茂寅於93年1 月11日與美商戊○銀行訂立
    信用卡使用契約，領用卡號0000000000000000號之威士信用
    卡，依約被告得於各特約商店記帳消費，並應於當期繳款截
    止日前向原告清償，或以循環信用方式繳付最低應繳金額，
    逾期清償者，除喪失期限利益外，應另行給付按年息20% 計
    算之利息。嗣許茂寅於95年8 月1 日死亡，最後一期帳款並
    未依約如期繳款，全部債務應視為到期，迄95年8 月17日止
    帳款尚餘508,786 元（本金449,676 元、利息52,700元、其
    他費用6,410 元）未清償，被告係許茂寅之遺產管理人，應
    於許茂寅之遺產範圍內負清償之責。原告於98年8 月1 日與
    美商戊○銀行依企業併購法分割之規定，美商戊○銀行將其
    在台分行部分營業、資產及負債分割予原告，是本件債權已
    合法移轉予原告，迭經催討無效，為此依信用卡契約之法律
    關係提起本件訴訟等情。並聲明：如主文第1 項所示。
二、被告辯以：被告不爭執原告所提信用卡申請書、消費明細、
    帳務明細及請求金額，惟許茂寅於95年8 月1 日死亡，原告
    卻將許茂寅死亡後之利息、滯納金、手續費均計入本金，再
    請求自96年1 月18日起至清償日止之利息，並不合理等語。
    並聲明：駁回原告之訴。
三、原告主張之事實，已據其提出信用卡申請書、信用卡約定條
    款、戊○白金卡月結單、戊○信用卡月結單- 戊○銀行白金
    卡等件為證，核屬相符，堪信原告之主張為真實。被告雖以
    前揭情詞置辯，惟原告請求金額係依與許茂寅所訂契約約定
    方式計算，且原告亦捨棄滯納金之請求，是原告請求尚無不
    合，被告所辯洵非可採。
四、從而，原告依信用卡契約之法律關係，請求被告給付如主文
    第1 項所示，為有理由，應予准許。
據上論結，本件原告之訴為有理由，依民事訴訟法第385 條第1
項前段、第78條，判決如主文。
中    華    民    國    98    年    10    月    8     日
                  民事第六庭    法  官  劉又菁
以上正本係照原本作成。
如對本判決上訴，須於判決送達後20日內向本院提出上訴狀。
中    華    民    國    98    年    10    月    8     日
                                書記官  潘惠梅


司法院資訊處製作；財團法人民間司法改革基金會備份。
